【裁判字號】    89,上訴,2421
【裁判日期】    890914
【裁判案由】    偽造文書
【裁判全文】
臺灣高等法院臺中分院刑事判決                  八十九年度上訴字第二四二一號
    上  訴  人
    即  被  告  丁○○  民國.
    選任辯護人  紀雅惠
右上訴人因偽造文書等案件，不服臺灣臺中地方法院八十九年度上訴字第一二九五號
中華民國八十九年九月十四日第一審判決（起訴案號：臺灣臺中地方法院檢察署八十
九年度偵字第一一四九號），提起上訴，本院判決如左：
      主    文
原判決關於丁○○部分撤銷。
丁○○無罪。
      理    由
一、公訴意旨略以：乙○○（業經原審判處有期徒刑伍月緩刑二年確定）係設於臺中
    綠川西街一一五號地下一樓肯安育樂股份有限公司（下稱肯安公司）實際負責，
    被告丁○○（於民國「下同」八十九年二月十日改名魏廷真）為該公司負責記帳
    工作，肯安公司對外係以「巨蛋冰宮」名義經營冰宮業務。乙○○明知肯安司股
    東尚包括甲○○、林茂博、廖增容、張俊健（於民國八十六年八月三十日退股）
 、林鈞銘、廖木賢、林國興等人，且未召開股東會議決議修正章程及改選監事，
    竟與丁○○基於犯意聯絡，由乙○○指示丁○○偽造日期為八十七年十月十日，
    內容為主席林茂博，紀錄為甲○○，出席股東七人，討論事項決議修正章程如章
    程修正條文對照表（如附表所示），並選任董監事，選任林茂博、甲○○、廖木
    賢為董事，選任張俊健為監察人之股東臨時會議事錄，並盜蓋林博及甲○○之印
    章於會議紀錄上，再持向臺灣省政府建設廳辦理變更登記，使承辦之公務員將此
    不實事項登載於肯安公司變更登記事項卡上，足以生損害於肯公司之各股東及主
    管機關對公司資料登載之正確性，因認被告涉有刑法第二百十四條、第二百十六
    條、第二百十條、第二百十七條第二項之行使偽造文書及使公務員登載不實罪嫌
    等情。
二、犯罪事實應依證據認定之，無證據不得推定其犯罪事實。又不能證明被告犯罪，
    應諭知無罪之判決，刑事訴訟法第一百五十四條、第三百零一條第一項定有明文
    。又刑事訴訟法上所謂認定犯罪事實之證據，係指足以認定被告確有犯罪行為之
    積極證據而言，該項證據自須適合於被告犯罪事實之認定，始得採為斷罪資料（
    參照最高法院二十九年上字第三一０五號判例）。且按事實之認定，應憑證據，
    如未能發現相當證據，或證據不足以證明，自不得以推測或擬制之方法，以為裁
    判基礎（參照最高法院四十年台上字第八六號判例）。
三、訊據被告丁○○堅決否認涉有右揭偽造文書等犯行，辯稱：伊僅係會計師事務所
    職員，伊並未受僱肯安公司，且伊並未參加肯安公司之會議，伊只是受乙○○委
    託打印資料，印章並非伊所蓋等語，按公訴人認被告丁○○涉有右揭犯行，無非
    以被告丁○○坦承有製作前開會議紀錄，且同案被告乙○○於偵查中已坦承八十
    七十二月十日未召開股東會議，因其他為小股東，均係由其處理等情，並經告訴
    人甲○○、林茂博、廖木賢均證稱未參加上開股東會議，不知有此事等語，且有
    臺灣建設廳回函、經濟部回函及肯安公司臨時股東會議事錄在卷可按，為其主要
    論據。經查：同案被告乙○○於本院九十年一月十二日到庭證稱：「當時甲○○
    、林茂博有來，其他的人沒有來，我以電話通知，事後他們都否認，我有做會議
    記錄‧‧他們印章都放在公司所以我請被告丁○○作那些要變更的及政府說要兩
    稅合一的文件，所有內容都是我告訴他的，他拿文件過來公司，是我蓋章的‧‧
    他（指丁○○）不知道，那是我們公司的事，我只麻煩他作文件，我們是否有會
    議，有無變更他不瞭解。他是會計師事務所小姐，幫我們報稅，我認為他是冤枉
    的，我誤以為那些股東全都授權給我，所以我才處理」（詳見本院審理卷第三三
    頁），按本件被告既非肯安公司職員，而係會計師事務所職員，且右揭肯安公司
    之開會資料及變更事項均由乙○○交付丁○○，而文件上之印章亦由乙○○所蓋
    ，被告丁○○既未參與肯安公司之上開會議，且乙○○係肯安公司之實際負責人
    ，被告丁○○聽從實際負責人乙○○之告知而為文件之繕打，再交由乙○○蓋章
    ，足證其所為僅係單純為資料之整理及繕打，並無從就乙○○所為之告知事項為
    審核，此觀被告丁○○尚需將資料交付乙○○蓋用出席會議人甲○○、林茂博、
    廖木賢等人之印章於資料至明，是被告丁○○辯稱：伊僅係會計師事務所職員，
    伊並未受僱肯安公司，且伊並未參加肯安公司之會議，伊只是受乙○○委託打印
    資料，印章並非伊所蓋等語，應堪採信，本件被告丁○○係經肯安公司實際負責
    人乙○○蓋用甲○○、林茂博、廖木賢等人之印章後，始向臺灣省建設廳提出登
    記申請，主觀上無從知悉肯安公司實際負責人乙○○告知伊打印之資料，是否有
    誤，自無從令被告丁○○與肯安公司實際負責人乙○○共同負本件刑法第二百十
    四條、第二百十六條、第二百十條、第二百十七條第二項之行使偽造文書及使公
    務員登載不實等罪責。至於證人甲○○、林茂博、廖木賢等人證稱未參加上開股
    東會議，不知有此事等語，以及臺灣省建設廳回函、經濟部回函及肯安公司臨時
    股東會議事錄，僅能證明同案被告乙○○之犯行，然依上開同案被告乙○○於本
    院之證述，被告丁○○僅係受託打印資料，而資料均僅由其告知，而資料之用印
    仍需透過乙○○蓋印後始由被告丁○○提出，顯無從認定被告丁○○有何與乙○○共同犯本件刑法第二百十四條、第二百十六條、第二百十條、第二百十七條第
    二項之行使偽造文書及使公務員登載不實等罪責。原審判決，疏未詳查，遽為被
    告丁○○有罪之判決，並予以論罪科刑，即有違誤，被告丁○○上訴否認犯行，
    即有理由，被告丁○○被訴本件犯罪部分既未能證明，自應由本院將該部分予以
    撤銷改判，並諭知被告丁○○無罪之判決。
三、據上論斷，應依刑事訴訟法第三百六十九條第一項前段、第三百六十四條、第三
    百零一條第一項前段，判決如主文。
本案經檢察官丙○○到庭執行職務。
中      華      民      國      九十     年       二      月    二十二  日
                                  臺灣高等法院臺中分院刑事第三庭
                                        審判長法  官  方  艤  駐
                                              法  官  劉  連  星
                                              法  官  胡  忠  文
右正本證明與原本無異。
檢察官得上訴。
如不服本判決應於收受送達後十日內向本院提出上訴書狀，其未述上訴之理由者並
得於提起上訴後十日內向本院補提理由書（均須按他造當事人之人數附繕本）。
                                              書記官  粘  銘  環
中      華      民      國      九十     年       二      月    二十二  日
附錄論罪科刑法條
刑法第二百十條
偽造、變造私文書，足以生損害於公眾或他人者，處五年以下有期徒刑。
刑法第二百十四條
明知為不實之事項，而使公務員登載於職務上所掌之公文書，足以生損害於公眾或他
人者，處三年以下有期徒刑、拘役或五百元以下罰金。                        Ｉ


司法院資訊處製作；財團法人民間司法改革基金會備份。
